【裁判字號】    97,交抗,119
【裁判日期】    970430
【裁判案由】    聲明異議
【裁判全文】
臺灣高等法院高雄分院裁定     97年度交抗字第119號
抗 告 人    乙○○
即受處分人
上列抗告人因反道路交通管理處罰條例聲明異議案件，不服臺灣
屏東地方法院中華民國96年12月27日裁定（96年度交聲字第167
號、第248 號），提起抗告，本院裁定如下：
    主  文
原裁定撤銷，發回臺灣屏東地方法院。
    理  由
一、原裁定以: 本件抗告人即受處分人乙○○所有之車牌號碼33
    70-DH 號自小客車，於96年6 月10日凌晨2 時10分許，在臺
    北市○○○路○ 段與大安路口，因在禁止左轉路段迴車，經
    舉發員警丙○○以哨音及明確手勢示意停車受檢，拒停接受
    稽查而逃逸一節，業據證人丙○○到庭具結證稱：於96年6
    月10日凌晨伊等在夜間執行酒測勤務，是在臺北市○○○路
    ○ 段49巷口，攔檢盤查，於凌晨2 時10分許，發覺車號3370
    -DH 號黑色的自小客車在忠孝東路西往東的方向，在禁止左
    右轉的大安路口迴轉，經伊把他攔停到路邊接近49巷口的地
    方，伊要上前告發，對方就油門一踩，右轉往49巷內逃逸，
    該車係日產的黑色CEFIRO等語明確，復有證人丙○○提供該
    路段之現場照片3 幀、臺北市政府警察局96年6 月10日北市
    警交字第AEVA09532 、AEVA09533 號舉發違反道路交通管理
    事件通知單各1 紙、臺北市政府警察局大安分局96年7 月9
    日北市警安分交字第09631764400 號函1 紙在卷供參。且參
    諸執勤員警係依法執行公務，與異議人間不僅未有任何嫌隙
    並係毫不相識之人，且目睹及舉發異議人所有自小客車之上
    開違規情事，衡情應無設詞攀誣、或虛構違規事實以陷害異
    議人之理，並據其上揭說明，亦應無誤看或誤為判斷之情事
    。是以證人丙○○所述之上開情形係屬於當場不能或不宜攔
    截製單舉發之情形，警察機關自得以「汽車所有人」即異議
    人為被通知人逕行舉發，且遍觀全卷亦未見異議人檢附相關
    證據及應歸責人之相關證明文件，向處罰機關告知應歸責人
    ，從而原處分機關仍依違反道路交通管理處罰條例第49條第
    3 款項、第60條第1 項及第63條第1 項第1 款之規定對車主
    即抗告人加以處罰，依法應無不當云云。
二、抗告意旨略以：
（一）原審認若謂公務員之一切行政行為，均需預留證據以證明
      其為真實，則國家行政必窒礙難行，且相關行政目的亦難
      達成，故刑事訴訟法就犯罪證據有關的規定中與屬行政秩
      序罰之交通違規裁罰本旨不合之部分，自不在準用之列。
      惟行政行為其實質內容是否正確、違法，基於今日政治、
      經濟、文化及社會結構上之變遷，以及行政訴訟上當事人
      之法的對等性觀念，公路主管機關對於人民有所處罰，必
      須確實證明其違法事實，此觀行政訴訟法136 條明文規定
      準用民事訴訟法第277 條舉證責任分配原則益明。
（二）本件原審僅憑證人丙○○（即製單舉發之警員）之證詞稱
      其發現車號3370-DH 黑色自小客車違規，經攔停後，伊要
      上前告發，對方油門一踩，右轉往49巷內逃逸，該車係日
      產的CEFIRO等語。然員警僅對於車型、車號有描述，但對
      於駕駛人是否與抗告人相符，即未有明確描述，雖原審認
      值勤員警與抗告人未有任何嫌隙，亦毫不相識之人，衡情
      應無設詞攀誣，或虛構違規事實以陷害抗告人之理。惟員
      警在凌晨2 時10分許的昏暗環境及駕駛人快速逃逸下，亦
      有可能記錯車號，再依記錯的車號核對電腦之車輛廠牌、
      顏色、車型，去製單舉發（即所謂的射箭畫靶方式製單）
      ，亦不無可能，怎能僅憑證人丙○○之一面之詞，且其係
      製單舉發之員警，到庭作證，當然不可能推翻自己所舉發
      之車號是記錯，故此種舉發方法無法讓人信服。
（三）本件抗告人即受處分人乙○○所有之車牌號碼3370-DH 號
      自小客車，平時該車均由受處分人先生甲○○所使用，其
      現任職於屏東地方法院民事執行處書記官，平時該車均是
      做為上下班或接送小孩補習使用，平日生活作息正常，且
      96年6 月9 日晚上9 時15分接女兒補習回家後，就沒有再
      使用該車，亦未借予他人，如何於96年6 月10日凌晨2 時
      10分相距不到5 小時的時間出現在台北市區。因未再出門
      ，故此部分僅只有家人可證明。
（四）本件抗告人之住居所與舉發地，位處台灣南北之遙，參酌
      車輛之車牌號碼遭人以偽造、變造方式懸掛於贓車或「借
      屍還魂車」上以混淆員警查緝之情形，於吾國刑事實務案
      件中屢見不鮮，亦不無可能。縱認本件舉發員警丙○○對
      於車牌號碼之記憶無誤，然抗告人所有之車輛係經合法取
      得，亦不得將此情形，歸責於受處分人。綜上所述，懇請
      鈞院撤銷原裁定，更為原處分撤銷，受處分人不罰之裁定
      等語。
三、經查抗告人乙○○所有之車牌號碼3370-DH 號廠牌日產CEFI
    RO黑色自小客車平日均由抗告人之配偶甲○○在屏東地區作
    為代步工具之事實，業證人甲○○證述在卷，並證稱:96 年
    6 月10日（星期六）晚上9 點半去載女兒補習下課回來後看
    電視就睡覺，並未有駕車前往台北等語（本院卷28頁），另
    證人丙○○到庭雖證稱: 於96年6 月10日凌晨伊等在夜間執
    行酒測勤務，是在臺北市○○○路○ 段49巷口，攔檢盤查，
    於凌晨2 時10分許，在忠孝東路西往東的方向，發覺車號33
    70 -DH號黑色的自小客車由一名中年男子駕駛，在禁止左右
    轉的大安路口迴轉，經伊把他攔停到路邊接近49巷口的地方
    ，伊要上前告發，請他出示駕照行照，對方就油門一踩，右
    轉往49巷內逃逸，該車係日產的黑色CEFIRO等語（原審卷20
    頁反面、21頁）。惟本院當庭提示證人丙○○抗告人乙○○
    所有之車牌號碼3370-DH 號廠牌日產CEFIRO黑色自小客車之
    現況照片及該車曾於95年3 月5 日因違規超速遭照相舉發之
    違規照片（本院卷32頁、33頁、49頁），證人丙○○明確證
    稱: 我很確定不是這部車（抗告人之車），它（指該違規車
    輛）是舊型日產的黑色CEFIRO，不是新型日產的CEFIRO等語
    （本院卷40頁）。復證稱: 當時我看整台車子是黑色的，至
    於前後保險桿或其他車身的部分是否黑色，沒有特別注意等
    語（本院卷40頁），惟證人甲○○則證稱: 我那部車的車身
    是2 種顏色，不是整台車是黑色等語（本院卷40頁），並提
    出該車輛照片為證。本院經比對抗告人系爭車輛現況及95年
    3 月5 日因違規經照相舉發照片，兩者均屬相同色系，即系
    爭車輛車身主要顏色雖為黑色，惟自車身自保險桿以下為銀
    灰色，此有上開4 紙照片（本院卷32頁、33頁、49頁）在卷
    可按，證人丙○○舉發之車非抗告人所有之車，則抗告人稱
    舉發當時其人及車均在屏東住處，是否可採，即有進一步查
    證之必要。另經本院請證人丙○○在當庭指認當時違規駕車
    者是否即甲○○，證人丙○○雖證稱: 當時雖不是從正面看
    ，但我從他車窗搖下來，好像就是他（甲○○）等語。惟其
    又進一步證稱: 剛剛會說像他（甲○○），是因為當時就是
    車子轉彎時，體型及側面很像是他，但是我看到的那部車子
    不是（抗告人）那部車子，我當時看到那部車子沒那麼新，
    不是這一款車子等語（本院卷41頁），足見證人丙○○僅依
    側面及體型指認當時駕駛之人像抗告人之配偶甲○○，然亦
    未能確定指認駕車者究為何人，故亦有再進一步查證是否尚
    有其他人駕駛抗告人之車在舉發地點違規之必要，原裁駁回
    抗告人之異議，尚有未當。是抗告人提起抗告，指摘原裁定
    不當，為有理由，本院自應將原裁定予以撤銷發回原審法院
    。
四、據上論結，應依道路交通案件處理辦法第26條，刑事訴訟法
    第413 條前段，裁定如主文
中    華    民    國    97    年    4     月    30    日
                  刑事第八庭    審判長法  官   李炫德
                                      法  官   陳志銘
                                      法  官   李政庭
以上正本證明與原本無異。
不得再抗告。
中    華    民    國    97    年    4     月    30    日
                                    書 記 官   吳福連


司法院資訊處製作；財團法人民間司法改革基金會備份。
